ACORDAO-COMPLETO-2343831

ACÓRDÃO 210/2019 ATA 3/2019 - PLENÁRIO

VISTOS, relatados e discutidos estes autos de tomada de contas especial instaurada pela Gerência Executiva do Gerência Executiva do Instituto Nacional do Seguro Social (INSS) em Campo Grande - MS contra Celso Corrêa de Albuquerque, como então servidor do INSS, diante da fraude pela irregular concessão de benefícios previdenciários com a produção de dano ao erário sob o valor histórico de R$ 112.847,66; 
	ACORDAM os Ministros do Tribunal de Contas da União, reunidos em Sessão do Plenário, ante as razões expostas pelo Relator, em: 
	9.1. considerar revel o Sr. Celso Correa de Albuquerque, nos termos do art. 12, § 3º, da Lei nº 8.443, de 1992; 
	9.2. excluir as seguradas-beneficiárias (Jerônima Garcia Dias, Laura Barbosa Soares, Leontina Maria de Jesus, Rosa Ribeiro Oliveira e Silvia Maria Gouveia) da presente relação processual; 
	9.3. julgar irregulares as contas de Celso Correa de Albuquerque, nos termos dos arts. 16, III, alíneas "c" e "d", e 19, caput, da Lei nº 8.443, de 1992, para condená-lo ao pagamento do débito apurado nos autos, com a fixação do prazo de 15 (quinze) dias, contados da notificação, para comprovar, perante o Tribunal (art. 214, III, "a", do Regimento Interno do TCU - RITCU) , o recolhimento da dívida em favor do Instituto Nacional do Seguro Social, atualizada monetariamente e acrescida dos juros de mora, calculados desde as datas discriminadas até o efetivo recolhimento, na forma da legislação em vigor, sob as seguintes condições: 
	9.3.1. pela irregular concessão de benefícios à Sra. Jerônima Garcia Dias:
	Data
	Valor - R$

	16/11/2004
	52,00

	1º/12/2004
	303,33

	4/1/2005
	260,00

	1º/2/2005
	260,00

	1º/3/2005
	260,00

	1º/4/2005
	260,00

	3/5/2005
	260,00

	1º/6/2005
	300,00

	1º/7/2005
	300,00

	1º/8/2005
	300,00

	2/9/2005
	300,00

	3/10/2005
	300,00

	1º/11/2005
	300,00

	2/12/2005
	600,00

	2/1/2006
	300,00

	1º/2/2006
	300,00

	1º/3/2006
	300,00

	3/4/2006
	300,00

	2/5/2006
	350,00

	1º/6/2006
	350,00

	4/7/2006
	350,00

	1º/8/2006
	350,00

	1º/9/2006
	525,00

	2/10/2006
	350,00

	1º/11/2006
	350,00

	1º/12/2006
	525,00

	2/1/2007
	350,00

	1º/2/2007
	350,00

	1º/3/2007
	350,00

	2/4/2007
	350,00

	2/5/2007
	380,00

	1º/6/2007
	380,00

	2/7/2007
	380,00

	1º/8/2007
	380,00

	3/9/2007
	570,00

	1º/10/2007
	380,00

	1º/11/2007
	380,00

	3/12/2007
	570,00

	2/1/2008
	380,00

	1º/2/2008
	380,00

	29/2/2008
	380,00

	1º/4/2008
	415,00

	2/5/2008
	415,00

	2/6/2008
	415,00

	1º/7/2008
	415,00

	1º/8/2008
	415,00

	1º/9/2008
	622,50

	1º/10/2008
	415,00

	3/11/2008
	415,00

	1º/12/2008
	622,50

	5/1/2009
	415,00

	2/2/2009
	415,00

	2/3/2009
	465,00

	1º/4/2009
	465,00

	4/5/2009
	465,00

	1º/6/2009
	465,00

	9.3.2. pela irregular concessão de benefícios à Sra. Laura Barbosa Soares:
	Data
	Valor - R$

	16/2/2005
	43,33

	3/3/2005
	260,00

	5/4/2005
	260,00

	4/5/2005
	260,00

	3/6/2005
	300,00

	5/7/2005
	300,00

	3/8/2005
	300,00

	5/9/2005
	300,00

	5/10/2005
	300,00

	4/11/2005
	300,00

	5/12/2005
	575,00

	4/1/2006
	300,00

	3/2/2006
	300,00

	3/3/2006
	300,00

	5/4/2006
	300,00

	4/5/2006
	350,00

	5/6/2006
	350,00

	5/7/2006
	350,00

	3/8/2006
	350,00

	5/9/2006
	525,00

	4/10/2006
	350,00

	6/11/2006
	350,00

	5/12/2006
	525,00

	4/1/2007
	350,00

	5/2/2007
	350,00

	5/3/2007
	350,00

	4/4/2007
	350,00

	4/5/2007
	380,00

	5/6/2007
	380,00

	4/7/2007
	380,00

	3/8/2007
	380,00

	5/9/2007
	570,00

	3/10/2007
	380,00

	6/11/2007
	380,00

	5/12/2007
	570,00

	2/1/2008
	380,00

	1º/2/2008
	380,00

	5/3/2008
	380,00

	3/4/2008
	415,00

	6/5/2008
	415,00

	4/6/2008
	415,00

	3/7/2008
	415,00

	5/8/2008
	415,00

	3/9/2008
	622,50

	3/10/2008
	415,00

	5/11/2008
	415,00

	3/12/2008
	622,50

	6/1/2009
	415,00

	4/2/2009
	415,00

	4/3/2009
	465,00

	3/4/2009
	465,00

	6/5/2009
	465,00

	3/6/2009
	465,00

	3/7/2009
	465,00

	9.3.3. pela irregular concessão de benefícios à Sra. Leontina Maria de Jesus:
	Data
	Valor - R$

	5/4/2005
	208,00

	3/5/2005
	260,00

	1º/6/2005
	300,00

	1º/7/2005
	300,00

	1º/8/2005
	300,00

	2/9/2005
	300,00

	3/10/2005
	300,00

	1º/11/2005
	300,00

	1º/12/2005
	550,00

	2/1/2006
	300,00

	1º/2/2006
	300,00

	1º/3/2006
	300,00

	3/4/2006
	300,00

	2/5/2006
	350,00

	1º/6/2006
	350,00

	3/7/2006
	350,00

	1º/8/2006
	350,00

	1º/9/2006
	525,00

	2/10/2006
	350,00

	1º/11/2006
	350,00

	1º/12/2006
	525,00

	2/1/2007
	350,00

	1º/2/2007
	350,00

	1º/3/2007
	350,00

	2/4/2007
	350,00

	2/5/2007
	380,00

	1º/6/2007
	380,00

	3/7/2007
	380,00

	1º/8/2007
	380,00

	3/9/2007
	570,00

	1º/10/2007
	380,00

	1º/11/2007
	380,00

	3/12/2007
	570,00

	2/1/2008
	380,00

	1º/2/2008
	380,00

	3/3/2008
	380,00

	1º/4/2008
	415,00

	2/5/2008
	415,00

	2/6/2008
	415,00

	1º/7/2008
	415,00

	4/8/2008
	415,00

	1º/9/2008
	622,50

	1º/10/2008
	415,00

	3/11/2008
	415,00

	1º/12/2008
	622,50

	2/1/2009
	415,00

	2/2/2009
	415,00

	2/3/2009
	465,00

	1º/4/2009
	465,00

	4/5/2009
	465,00

	1º/6/2009
	465,00

	9.3.4. pela irregular concessão de benefícios à Sra. Rosa Ribeiro Oliveira:
	Data
	Valor - R$

	5/10/2005
	220,00

	1º/11/2005
	300,00

	1º/12/2005
	400,00

	2/1/2006
	300,00

	1º/2/2006
	300,00

	1º/3/2006
	300,00

	3/4/2006
	300,00

	2/5/2006
	350,00

	2/6/2006
	350,00

	3/7/2006
	350,00

	1º/8/2006
	350,00

	1º/9/2006
	525,00

	2/10/2006
	350,00

	1º/11/2006
	350,00

	1º/12/2006
	525,00

	3/1/2007
	350,00

	1º/2/2007
	350,00

	2/3/2007
	350,00

	2/4/2007
	350,00

	2/5/2007
	380,00

	1º/6/2007
	380,00

	2/7/2007
	380,00

	2/8/2007
	380,00

	3/9/2007
	570,00

	1º/10/2007
	380,00

	1º/11/2007
	380,00

	3/12/2007
	570,00

	2/1/2008
	380,00

	31/1/2008
	380,00

	29/2/2008
	380,00

	25/3/2008
	415,00

	24/4/2008
	415,00

	26/5/2008
	415,00

	24/6/2008
	415,00

	25/7/2008
	415,00

	25/8/2008
	622,50

	24/9/2008
	415,00

	29/10/2008
	415,00

	26/11/2008
	622,50

	22/12/2008
	415,00

	26/1/2009
	415,00

	25/2/2009
	465,00

	25/3/2009
	465,00

	24/4/2009
	465,00

	25/5/2009
	465,00

	9.3.5. pela irregular concessão de benefícios à Sra. Silvia Maria Gouveia:
	Data
	Valor - R$

	15/6/2009
	372,00

	9/7/2009
	465,00

	10/8/2009
	465,00

	8/9/2009
	620,00

	14/10/2009
	465,00

	9/11/2009
	465,00

	8/12/2009
	620,00

	8/1/2010
	465,00

	8/2/2010
	510,00

	8/3/2010
	510,00

	9.4. aplicar em desfavor de Celso Correa de Albuquerque a multa prevista no art. 57 da Lei nº 8.443, de 1992, sob o valor de R$ 80.000,00 (oitenta mil reais) , com a fixação do prazo de quinze dias, contados da notificação, para que comprove, perante o Tribunal (art. 214, III, "a", do RITCU) , o recolhimento da dívida ao Tesouro Nacional, atualizada monetariamente na forma da legislação em vigor; 
	9.5. autorizar, caso requerido, nos termos do art. 26 da Lei nº 8.443, de 1992, e do art. 217 do RITCU, o parcelamento das dívidas fixadas por este Acórdão em até 36 (trinta e seis) parcelas mensais e sucessivas, sobre as quais incidirão a atualização monetária e os correspondentes acréscimos legais, esclarecendo ao responsável que a falta de pagamento de qualquer parcela importará no vencimento antecipado do saldo devedor, sem prejuízo das demais medidas legais; 
	9.6. autorizar, desde logo, a cobrança judicial das dívidas fixadas por este Acórdão, nos termos do art. 28, inciso II, da Lei nº 8.443, de 1992, caso não atendida a notificação; 
	9.7. solicitar, por intermédio do Ministério Público junto ao TCU, que a Advocacia-Geral da União adote as medidas necessárias ao arresto dos bens do responsável, nos termos do art. 61 da Lei nº 8.443, de 1992, e do art. 275 do RITCU, caso não haja, dentro do prazo estabelecido, a comprovação do efetivo recolhimento das aludidas dívidas, devendo o MPTCU atentar para a eventual possibilidade de promover o referido arresto em relação ao valor consolidado do débito imputado contra o aludido responsável em vários outros processos de tomada de contas especial autuados no âmbito do TCU; 
	9.8. considerar, preliminarmente, graves as infrações cometidas por Celso Correa de Albuquerque, nos termos do art. 60 da Lei nº 8.443, de 1992, e do art. 270, § 1º, do RITCU; 
	9.9. inabilitar o Sr. Celso Correa de Albuquerque, pelo período de 5 (cinco) anos, para o exercício de cargo em comissão e de função de confiança no âmbito da administração federal, nos termos do art. 60 da Lei nº 8.443, de 1992, e do art. 270 do RITCU; 
	9.10. determinar que a unidade técnica envie a cópia deste Acórdão, acompanhado do Relatório e da Proposta de Deliberação que o fundamenta, ao Instituto Nacional do Seguro Social (INSS) e à Procuradoria Geral Federal (PGF) junto à Advocacia-Geral da União, para ciência e adoção das providências solicitadas pelo item 9.7 deste Acórdão;
	9.11. determinar que a unidade técnica envie a cópia deste Acórdão, acompanhado do Relatório e da Proposta de Deliberação que o fundamenta, à Controladoria-Geral da União, para ciência e adoção das providências determinadas pelo item 9.9 deste Acórdão; e 
	9.12. determinar que a unidade técnica envie a cópia deste Acórdão, acompanhado do Relatório e da Proposta de Deliberação que o fundamenta, à Procuradoria da República no Estado do Mato Grosso do Sul, nos termos do art. 16, § 3º, da Lei nº 8.443, de 1992, e do art. 209, § 7º, do RITCU, para o ajuizamento das ações civis e penais cabíveis.

Tomada de contas especial instaurada diante de fraude pela irregular concessão de benefícios previdenciários. Análise das alegações de defesa.

Gerência Executiva do Instituto Nacional do Seguro Social (INSS) em Campo Grande - MS.

3. Responsáveis: Celso Correa de Albuquerque (CPF XXX.765.531-XX); Jerônima Garcia Dias (CPF XXX.447.221-XX); Laura Barbosa Soares (CPF XXX.882.701-XX); Leontina Maria de Jesus (CPF XXX.881.111-XX); Rosa Ribeiro Oliveira (CPF XXX.960.791-XX); Silvia Maria Gouveia (CPF XXX.981.831-XX).

13.1. Ministros presentes: José Mucio Monteiro (Presidente), Walton Alencar Rodrigues, Benjamin Zymler, Augusto Nardes, Aroldo Cedraz, Raimundo Carreiro, Ana Arraes, Bruno Dantas e Vital do Rêgo.
13.2. Ministros-Substitutos presentes: Marcos Bemquerer Costa, André Luís de Carvalho (Relator) e Weder de Oliveira.

ACORDAO-COMPLETO-2386806

Acórdão 132/2020 - Plenário

ACORDAO-COMPLETO-2408847

Acórdão de Relação 1098/2020 - Plenário

Acórdão de Relação

ANDRÉ DE CARVALHO

Trata-se de tomada de contas especial instaurada pela Gerência Executiva do Instituto Nacional do Seguro Social (INSS) em Campo Grande - MS contra Celso Corrêa de Albuquerque, como então servidor do INSS, diante da fraude pela irregular concessão de benefícios previdenciários com a produção de dano ao erário sob o valor histórico de R$ 85.013,66. 
2. 	Após a análise final do feito, o diretor da então Secex-MS lançou o seu parecer conclusivo à Peça 47, com a anuência do titular da unidade técnica (Peça 48) , nos seguintes termos:
	" (...)  2. O procedimento objeto desta Tomada de Contas Especial é proveniente dos relatórios de Monitoramento Operacional de Benefícios realizadas em processos de benefícios previdenciários, bem como do relatório conclusivo e demais peças processuais provenientes do Processo Administrativo Disciplinar - PAD 35069.000589/2009-53, concluiu que o agente público violou os arts. 116, incisos I e III, 117, inciso IX, o art. 132, inciso XIII, ambos da Lei 8.112/90, e os arts. 22 e 182 do Decreto 3048/99, aplicando-lhe a penalidade de demissão (peça 2, p. 9-221) .
	3.	O citado PAD abarca 38 benefícios concedidos de forma irregular, mas apenas 5 são aqui abordados, quais sejam, os relativos aos beneficiários, períodos e valores abaixo relacionados, tendo sido consideradas as datas dos últimos benefícios, para composição do débito, posto ser a opção mais benéfica aos segurados arrolados nos presentes autos, de acordo com o disposto na instrução inicial (peça 5) :
	Nome
	CPF
	Período
	Valor recebido (original) 

	Jerônima Garcia Dias
	XXX.447.221-XX
	25/10/2004 a 31/5/2009
	21.205,33

	Laura Barbosa Soares
	XXX.882.701-XX
	26/1/2005 a 30/6/2009
	20.813,33

	Leontina Maria de Jesus
	XXX.881.111-XX
	7/3/2005 a 31/5/2009
	19.968,00

	Rosa Ribeiro Oliveira
	XXX.960.791-XX
	9/9/2005 a 31/5/2009
	18.070,00

	Sílvia Maria Gouveia
	XXX.981.831-XX
	7/5/2009 a 28/2/2010
	4.957,00

	4. 	Concluído o processo no âmbito do Instituto Nacional do Seguro Social - INSS, foi elaborado o Relatório de Tomada de Contas Especial nº nº 35.092.001.408/2016-77 (peça 3, p. 282-283; 4, p. 1-10) .
	5.	Na sequência, os autos foram remetidos à Controladoria-Geral da União que emitiu o Relatório de Auditoria nº 1084/2017 (peça 4, p. 78-83) ; o Certificado de Auditoria (peça 4, p. 84) e o Parecer do Dirigente do Controle Interno (peça 4, p. 85) . 	O pronunciamento Ministerial a que faz menção o art. 82 do Decreto-Lei 200/67 consta da peça 4, p. 90-91.	
	6.	 Em cumprimento à proposta de encaminhamento constante da instrução de peça 43, a qual recebeu o de acordo da Unidade Técnica, foi promovida a citação do Sr. Celso Correa de Albuquerque, mediante o Ofício 0671/2018-TCU/SECEX-MS, datado de 8/8/2018 (peça 45) . 
	7.	Faz-se necessário destacar que a instrução constante da peça 43 promoveu importantes ajustes na condução do processo. Tais correções ocorreram em relação à responsabilização, que se adstringiu ao ex-servidor do Instituto Nacional do Seguro Social - INSS, Sr. Celso Corrêa de Albuquerque, como no que tange ao débito propriamente dito. No caso do débito, passou-se a observar o real valor devido e as corretas datas das ocorrências. Essas mudanças estão, conforme já consignado na instrução constante da peça 43, em consonância com as normas editadas pelo TCU (art. 8º, inciso I c/c art. 9º, inciso I da Instrução Normativa TCU 71/2012 - modificada pela IN 76/2016)  e com  a jurisprudência desta Corte de Contas.
	8.	Apesar de o Sr. Celso Correia de Albuquerque ter tomado ciência do expediente que lhe foi encaminhado, conforme atesta o aviso de recebimento (AR) que compõe a peça 46, não atendeu a citação e não se manifestou quanto à irregularidade verificada.
	9.	Transcorrido o prazo regimental fixado e mantendo-se inerte o aludido responsável, impõe-se que seja considerado revel, dando-se prosseguimento ao processo, de acordo com o art. 12, § 3º, da Lei 8.443/1992.
	10. Diante da revelia do Sr. Celso Correia de Albuquerque e inexistindo nos autos elementos que permitam concluir pela ocorrência de boa-fé ou de outros excludentes de culpabilidade em sua conduta, propõe-se que suas contas sejam julgadas irregulares e que o responsável seja condenado em débito, bem como que lhe seja aplicada a multa prevista no art. 57 da Lei 8.443/1992.
	11. Considerando que o alcance da jurisdição do Tribunal de Contas da União sobre terceiros estranhos à Administração Pública depende da comprovação de que tenham agindo com dolo ou culpa e que, no caso concreto, não há elementos que indiquem cabalmente a participação dos beneficiários no conluio para a prática dos atos fraudulentos apurados pela auditoria interna do INSS, será sugerida ao Tribunal a autorização para que os segurados sejam excluídos do polo passivo da presente tomada de contas especial.
	12. No entanto, no âmbito administrativo, se houver a constatação de que segurados receberam benefícios que não lhe eram devidos (o que pode ocorrer independentemente de dolo ou culpa) , tendo havido ou não a suspensão do pagamento, a decisão do Tribunal pela exclusão desses segurados da relação processual não impede a adoção de providências administrativas e/ou judiciais que a entidade prejudicada entender como cabíveis, com o objetivo de reaver aquilo que foi pago sem justa causa, ou seja, à míngua de fundamento jurídico. Portanto, é inegável que a percepção de valores pagos indevidamente, pois que não preenchidos os pressupostos legais para a concessão do benefício, gera, para o beneficiário, o dever de ressarcir a Previdência Social, sob pena de enriquecimento sem causa, a teor do que dispõe o art. 884 do Código Civil.
	 13. Diante do exposto, submetemos os autos à consideração superior, propondo ao Tribunal:
	a) autorizar a retirada dos segurados Jerônima Garcia Dias, Lauta Barbosa Soares, Leontina Maria de Jesus, Rosa Ribeiro Oliveira e Sílvia Maria Gouveia do polo passivo da presente tomada de contas especial, uma vez que não ficou evidenciado no contexto fático-probatório destes autos a atuação culposa ou dolosa dos segurados em conluio com o ex-servidor envolvido na fraude;
	b) com fundamento nos arts. 1º, inciso I, 16, inciso III, alínea 'd'', da Lei 8.443/1992 c/c os arts. 19 e 23, inciso III, da mesma Lei, e com arts. 1º, inciso I, 209, 210 e 214, inciso III, do Regimento Interno, que sejam julgadas irregulares as contas do Sr. Celso Correa de Albuquerque (XXX.765.531-XX) , e condená-lo, ao pagamento da quantias a seguir especificadas, com a fixação do prazo de quinze dias, a contar da notificação, para comprovar, perante o Tribunal (art. 214, inciso III, alínea 'a', do Regimento Interno) , o recolhimento da dívida aos cofres do Instituto Nacional do Seguro Social - INSS, atualizada monetariamente e acrescidas dos juros de mora, calculados a partir das datas discriminadas, até a data do (s) recolhimento (s) , na forma prevista na legislação em vigor.
	b.1) Jerônima Garcia Dias, CPF XXX.447.221-XX:
	Data
	Valor
	Tipo (Débito/Crédito) 

	16/11/2004
	52,00
	D

	1º/12/2004
	303,33
	D

	4/1/2005
	260,00
	D

	1º/2/2005
	260,00
	D

	1º/3/2005
	260,00
	D

	1º/4/2005
	260,00
	D

	3/5/2005
	260,00
	D

	1º/6/2005
	300,00
	D

	1º/7/2005
	300,00
	D

	1º/8/2005
	300,00
	D

	2/9/2005
	300,00
	D

	3/10/2005
	300,00
	D

	1º/11/2005
	300,00
	D

	2/12/2005
	600,00
	D

	2/1/2006
	300,00
	D

	1º/2/2006
	300,00
	D

	1º/3/2006
	300,00
	D

	3/4/2006
	300,00
	D

	2/5/2006
	350,00
	D

	1º/6/2006
	350,00
	D

	4/7/2006
	350,00
	D

	1º/8/2006
	350,00
	D

	1º/9/2006
	525,00
	D

	2/10/2006
	350,00
	D

	1º/11/2006
	350,00
	D

	1º/12/2006
	525,00
	D

	2/1/2007
	350,00
	D

	1º/2/2007
	350,00
	D

	1º/3/2007
	350,00
	D

	2/4/2007
	350,00
	D

	2/5/2007
	380,00
	D

	1º/6/2007
	380,00
	D

	2/7/2007
	380,00
	D

	1º/8/2007
	380,00
	D

	3/9/2007
	570,00
	D

	1º/10/2007
	380,00
	D

	1º/11/2007
	380,00
	D

	3/12/2007
	570,00
	D

	2/1/2008
	380,00
	D

	1º/2/2008
	380,00
	D

	29/2/2008
	380,00
	D

	1º/4/2008
	415,00
	D

	2/5/2008
	415,00
	D

	2/6/2008
	415,00
	D

	1º/7/2008
	415,00
	D

	1º/8/2008
	415,00
	D

	1º/9/2008
	622,50
	D

	1º/10/2008
	415,00
	D

	3/11/2008
	415,00
	D

	1º/12/2008
	622,50
	D

	5/1/2009
	415,00
	D

	2/2/2009
	415,00
	D

	2/3/2009
	465,00
	D

	1º/4/2009
	465,00
	D

	4/5/2009
	465,00
	D

	1º/6/2009
	465,00
	D

	b.2) Laura Barbosa Soares, CPF XXX.882.701-XX:
	16/2/2005
	43,33
	D

	3/3/2005
	260,00
	D

	5/4/2005
	260,00
	D

	4/5/2005
	260,00
	D

	3/6/2005
	300,00
	D

	5/7/2005
	300,00
	D

	3/8/2005
	300,00
	D

	5/9/2005
	300,00
	D

	5/10/2005
	300,00
	D

	4/11/2005
	300,00
	D

	5/12/2005
	575,00
	D

	4/1/2006
	300,00
	D

	3/2/2006
	300,00
	D

	3/3/2006
	300,00
	D

	5/4/2006
	300,00
	D

	4/5/2006
	350,00
	D

	5/6/2006
	350,00
	D

	5/7/2006
	350,00
	D

	3/8/2006
	350,00
	D

	5/9/2006
	525,00
	D

	4/10/2006
	350,00
	D

	6/11/2006
	350,00
	D

	5/12/2006
	525,00
	D

	4/1/2007
	350,00
	D

	5/2/2007
	350,00
	D

	5/3/2007
	350,00
	D

	4/4/2007
	350,00
	D

	4/5/2007
	380,00
	D

	5/6/2007
	380,00
	D

	4/7/2007
	380,00
	D

	3/8/2007
	380,00
	D

	5/9/2007
	570,00
	D

	3/10/2007
	380,00
	D

	6/11/2007
	380,00
	D

	5/12/2007
	570,00
	D

	2/1/2008
	380,00
	D

	1º/2/2008
	380,00
	D

	5/3/2008
	380,00
	D

	3/4/2008
	415,00
	D

	6/5/2008
	415,00
	D

	4/6/2008
	415,00
	D

	3/7/2008
	415,00
	D

	5/8/2008
	415,00
	D

	3/9/2008
	622,50
	D

	3/10/2008
	415,00
	D

	5/11/2008
	415,00
	D

	3/12/2008
	622,50
	D

	6/1/2009
	415,00
	D

	4/2/2009
	415,00
	D

	4/3/2009
	465,00
	D

	3/4/2009
	465,00
	D

	6/5/2009
	465,00
	D

	3/6/2009
	465,00
	D

	3/7/2009
	465,00
	D

	b.3) Leontina Maria de Jesus, CPF XXX.881.111-XX:
	5/4/2005
	208,00
	D

	3/5/2005
	260,00
	D

	1º/6/2005
	300,00
	D

	1º/7/2005
	300,00
	D

	1º/8/2005
	300,00
	D

	2/9/2005
	300,00
	D

	3/10/2005
	300,00
	D

	1º/11/2005
	300,00
	D

	1º/12/2005
	550,00
	D

	2/1/2006
	300,00
	D

	1º/2/2006
	300,00
	D

	1º/3/2006
	300,00
	D

	3/4/2006
	300,00
	D

	2/5/2006
	350,00
	D

	1º/6/2006
	350,00
	D

	3/7/2006
	350,00
	D

	1º/8/2006
	350,00
	D

	1º/9/2006
	525,00
	D

	2/10/2006
	350,00
	D

	1º/11/2006
	350,00
	D

	1º/12/2006
	525,00
	D

	2/1/2007
	350,00
	D

	1º/2/2007
	350,00
	D

	1º/3/2007
	350,00
	D

	2/4/2007
	350,00
	D

	2/5/2007
	380,00
	D

	1º/6/2007
	380,00
	D

	3/7/2007
	380,00
	D

	1º/8/2007
	380,00
	D

	3/9/2007
	570,00
	D

	1º/10/2007
	380,00
	D

	1º/11/2007
	380,00
	D

	3/12/2007
	570,00
	D

	2/1/2008
	380,00
	D

	1º/2/2008
	380,00
	D

	3/3/2008
	380,00
	D

	1º/4/2008
	415,00
	D

	2/5/2008
	415,00
	D

	2/6/2008
	415,00
	D

	1º/7/2008
	415,00
	D

	4/8/2008
	415,00
	D

	1º/9/2008
	622,50
	D

	1º/10/2008
	415,00
	D

	3/11/2008
	415,00
	D

	1º/12/2008
	622,50
	D

	2/1/2009
	415,00
	D

	2/2/2009
	415,00
	D

	2/3/2009
	465,00
	D

	1º/4/2009
	465,00
	D

	4/5/2009
	465,00
	D

	1º/6/2009
	465,00
	D

	b.4) Rosa Ribeiro Oliveira, CPF XXX.960.791-XX:
	5/10/2005
	220,00
	D

	1º/11/2005
	300,00
	D

	1º/12/2005
	400,00
	D

	2/1/2006
	300,00
	D

	1º/2/2006
	300,00
	D

	1º/3/2006
	300,00
	D

	3/4/2006
	300,00
	D

	2/5/2006
	350,00
	D

	2/6/2006
	350,00
	D

	3/7/2006
	350,00
	D

	1º/8/2006
	350,00
	D

	1º/9/2006
	525,00
	D

	2/10/2006
	350,00
	D

	1º/11/2006
	350,00
	D

	1º/12/2006
	525,00
	D

	3/1/2007
	350,00
	D

	1º/2/2007
	350,00
	D

	2/3/2007
	350,00
	D

	2/4/2007
	350,00
	D

	2/5/2007
	380,00
	D

	1º/6/2007
	380,00
	D

	2/7/2007
	380,00
	D

	2/8/2007
	380,00
	D

	3/9/2007
	570,00
	D

	1º/10/2007
	380,00
	D

	1º/11/2007
	380,00
	D

	3/12/2007
	570,00
	D

	2/1/2008
	380,00
	D

	31/1/2008
	380,00
	D

	29/2/2008
	380,00
	D

	25/3/2008
	415,00
	D

	24/4/2008
	415,00
	D

	26/5/2008
	415,00
	D

	24/6/2008
	415,00
	D

	25/7/2008
	415,00
	D

	25/8/2008
	622,50
	D

	24/9/2008
	415,00
	D

	29/10/2008
	415,00
	D

	26/11/2008
	622,50
	D

	22/12/2008
	415,00
	D

	26/1/2009
	415,00
	D

	25/2/2009
	465,00
	D

	25/3/2009
	465,00
	D

	24/4/2009
	465,00
	D

	25/5/2009
	465,00
	D

	b.5) Sílvia Maria Gouveia, CPF XXX.981.831-XX		:
	15/6/2009
	372,00
	D

	9/7/2009
	465,00
	D

	10/8/2009
	465,00
	D

	8/9/2009
	620,00
	D

	14/10/2009
	465,00
	D

	9/11/2009
	465,00
	D

	8/12/2009
	620,00
	D

	8/1/2010
	465,00
	D

	8/2/2010
	510,00
	D

	8/3/2010
	510,00
	D

	Valores atualizados monetariamente até 11/9/2018: R$ 158.904,60
	c) aplicar ao Sr. Celso Correa de Albuquerque, a multa prevista no art. 57 da Lei 8.443/1992 c/c o art. 267 do Regimento Interno, com a fixação do prazo de quinze dias, a contar da notificação, para comprovar, perante o Tribunal (art. 214, inciso III, alínea 'a', do Regimento Interno) , o recolhimento da dívida aos cofres do Tesouro Nacional, atualizada monetariamente desde a data do acórdão até a do efetivo recolhimento, se for paga após o vencimento, na forma da legislação em vigor;
	d) autorizar, desde logo, nos termos do art. 28, inciso II, da Lei 8.443/1992, a cobrança judicial da dívida caso não atendida a notificação;
	e) autorizar o pagamento da dívida do Sr.  Celso Correa de Albuquerque em 36 parcelas mensais e consecutivas, nos termos do art. 26 da Lei 8.443/1992 c/c o art. 217 do Regimento Interno, fixando-lhe o prazo de quinze dias, a contar do recebimento da notificação, para comprovar perante o Tribunal o recolhimento da primeira parcela, e de trinta dias, a contar da parcela anterior, para comprovar o recolhimento das demais parcelas, devendo incidir sobre cada valor mensal, atualizado monetariamente, os juros de mora devidos, na forma prevista na legislação em vigor;
	f) encaminhar cópia da deliberação que vier a ser proferida pelo Tribunal ao      Procurador-Chefe da República no Estado de Mato Grosso do Sul, nos termos do § 3º do art. 16 da Lei 8.443/1992 c/c o § 7º do art. 209 do Regimento Interno do TCU, para adoção das medidas que entender cabíveis, informando-o, desde já, que o relatório e o voto que fundamentam a deliberação ora encaminhada podem ser acessados por meio do endereço eletrônico www.tcu.gov.br/acordaos e que, caso seja de seu interesse, o Tribunal pode encaminhar-lhe cópia desses documentos sem quaisquer custos."
3.	Enfim, por intermédio do Exmo. Sr. Procurador Rodrigo Medeiros de Lima, o MPTCU anuiu parcialmente à aludida proposta da unidade técnica, consignando, para tanto, o seu parecer à Peça 49, nos seguintes termos:
	" (...) 8. O Ministério Público concorda com a proposta da Secex/MS, mas ressalva, entre outras providências a serem adiante detalhadas, a necessidade de que seja verificado o marco temporal relativo à prescrição da pretensão punitiva, para fins de imposição de sanções ao ex-servidor do INSS, considerando que não foi indicada, na manifestação da unidade instrutiva, qualquer sugestão/restrição quanto ao oportuno cálculo da multa prevista no art. 57 da Lei 8.443/1992 levar em conta a totalidade ou, apenas - caso verificada a referida prescrição -, parte das parcelas de débito consignadas nos quadros dos subitens 'b.1' a 'b.5' da letra 'b' do parágrafo 13 do pronunciamento à peça 47 (p. 2-7) .
	9. No presente processo, percebe-se que a conduta atribuída ao Sr. Celso Corrêa de Albuquerque foi a de 'conceder de forma irregular [cinco] benefícios previdenciários' (letra 'b' do parágrafo 2 do ofício de citação à peça 45) , não havendo elementos nos autos que demonstrem que o ex-servidor tenha se beneficiado, diretamente, de pagamentos irregulares.
	10. Assim, a conduta do Sr. Celso Corrêa de Albuquerque pode ser identificada, na esfera penal, como a prática do crime instantâneo de efeitos permanentes, cabendo registrar a compreensão firmada pelo Supremo Tribunal Federal (STF) nos autos do HC 117.168/ES (relator: Ministro Teori Zavascki) , o qual, tratando de matéria afeita ao tema, sob o viés criminal, assim registrou:
	'Relativamente ao crime de estelionato previdenciário, antes de proceder a sua classificação, é preciso distinguir dois tipos diferentes de conduta: (a) a do agente que pratica a fraude sem, contudo, se locupletar do benefício; (b) daquele que comete estelionato contra a previdência social, figurando como o próprio beneficiário das prestações. Assim, na linha dos precedentes desta Corte, aquele que comete a fraude, mas não frui das parcelas do benefício, pratica crime instantâneo de efeitos permanentes; já o que comete a fraude, beneficiando-se diretamente das parcelas, pratica crime de natureza permanente, cuja execução se prolonga no tempo, renovando-se a cada parcela recebida (v.g: HC 102.049/RJ, 1.ª T., Ministro Luiz Fux, Dje de 12.12.2011) .' (grifos nossos) .
	11. Na mesma linha do HC 117.168/ES é o excerto da ementa do processo a seguir indicado:
	'Embargos de Declaração no Recurso Especial 1.295.749-RJ (Superior Tribunal de Justiça - STJ, 2011/0291571-3, Dje 1º/3/2013) 
	' (...) 2. Em sede de estelionato previdenciário, a jurisprudência distingue as hipóteses entre o crime praticado pelo próprio segurado que recebe mês a mês o benefício indevido, e o crime praticado pelo servidor da autarquia previdenciária ou por terceiro não beneficiário, que comete a fraude inserindo os dados falsos.
	3. O ilícito praticado pelo segurado da previdência [em proveito próprio] é de natureza permanente e se consuma apenas quando cessa o pagamento indevido do benefício, iniciando-se daí a contagem do prazo prescricional [crime permanente], e o ilícito praticado pelo servidor do INSS ou por terceiro não beneficiário é instantâneo de efeitos permanentes e sua consumação se dá no pagamento da primeira prestação do benefício indevido, a partir de quando se conta o prazo de prescrição da pretensão punitiva [crime instantâneo de efeitos permanentes].' (grifos nossos) .
	12. Com base na mencionada jurisprudência do STF e do STJ, pode-se reconhecer, em confronto com a data em que foi autorizada a segunda citação do Sr. Celso Corrêa de Albuquerque nesta TCE, em 7/8/2018 (peça 44) , os seguintes termos de início e fim da contagem do prazo prescricional:
	Nº
	Beneficiária dos valores recebidos indevidamente
	Início da contagem do prazo prescricional 1
	Fim da contagem do prazo prescricional

	1
	Jerônima Garcia Dias
	25/10/2004 (peça 3, p. 160) 
	25/10/2014

	2
	Laura Barbosa Soares
	26/1/2005 (peça 3, p. 63) 
	26/1/2015

	3
	Leontina Maria de Jesus
	7/3/2005 (peça 3, p. 113) 
	7/3/2015

	4
	Rosa Ribeiro Oliveira
	9/9/2005 (peça 3, p. 25) 
	9/9/2015

	5
	Sílvia Maria Gouveia
	11/3/2009 (peça 3, p. 214) 
	11/3/20192

	1 Data de Início do Benefício (DIB) , correspondente à concessão do benefício e à consumação do crime instantâneo de efeitos permanentes.
	2 Prazo interrompido pelo despacho citatório de 7/8/2018, conforme entendimento firmado por meio do Acórdão 1441/2016-TCU-Plenário (redator: Ministro Walton Alencar Rodrigues) .
	13. Verifica-se, portanto, que a imposição e o cálculo da multa que vier a ser aplicada ao Sr. Celso Corrêa de Albuquerque somente poderá levar em conta as parcelas de débito oriundas dos pagamentos indevidamente recebidos pela segurada Sílvia Maria Gouveia, por ter sido autorizada a citação do responsável antes do decurso do prazo de dez anos, contado desde 11/3/2009, quando foi praticado pelo ex-servidor o ato de concessão irregular, o que implicou a consequente interrupção do prazo prescricional.
	14. O Ministério Público destaca que conferir o tratamento consignado nos parágrafos precedentes deste pronunciamento ao instituto da prescrição da pretensão punitiva, em casos que envolvam a concessão e o pagamento de verbas previdenciárias irregulares, prestigia a convergência jurisprudencial entre o Tribunal de Contas da União e o STF, o que confere maior segurança jurídica e isonomia no tratamento dos jurisdicionados, além de mitigar os riscos de rediscussão das deliberações da Corte de Contas perante o Poder Judiciário e de consequente postergação da solução do caso.
	15. Além da multa, o Parquet de Contas acrescenta a sugestão de que seja aplicada ao Sr. Celso Corrêa de Albuquerque a pena de inabilitação para o exercício de cargo em comissão ou função de confiança no âmbito da Administração Pública, com base no art. 60 da Lei 8.443/1992, tendo em vista a gravidade de sua conduta - fraude na concessão de benefícios previdenciários, mesmo que seja levada em conta apenas a ocorrência relacionada ao benefício da segurada Sílvia Maria Gouveia, tendo em vista a incidência da prescrição da pretensão punitiva sobre quatro das cinco concessões irregulares avaliadas nesta TCE.
	16. Ressalte-se que a medida proposta é, usualmente, adotada pela Corte de Contas quando constatadas irregularidades análogas/similares àquelas analisadas nesta TCE (vide, por exemplo, os seguintes acórdãos do Plenário do TCU: 2.711/2018 - relator: Ministro-Substituto André Luís de Carvalho; 2.515/2018 - relator: Ministro-Substituto André Luís de Carvalho; 2.263/2018 - relator: Ministro-Substituto André Luís de Carvalho; 2.358/2017 - relator: Ministro Vital do Rêgo; 1.907/2017 - relator: Ministro-Substituto André Luís de Carvalho; e 2.848/2016 - relator: Ministro Vital do Rêgo) .
	17. Quando do julgamento desta TCE, o Ministério Público verifica, ainda, a necessidade de que sejam adotadas duas medidas que não foram indicadas na derradeira manifestação da Secex/MS.
	18. A primeira refere-se à declaração expressa da revelia do Sr. Celso Corrêa de Albuquerque, com base no disposto no § 3º do art. 12 da Lei 8.443/1992.
	19. A segunda tem relação com o fato de terem sido chamadas em citação neste processo cinco seguradas que receberam valores oriundos de benefícios previdenciários concedidos de modo irregular. Em aderência com a jurisprudência do Tribunal, a teor do paradigmático Acórdão 3626/2013-TCU-Plenário (relator: Ministro Benjamin Zymler) , haja vista a carência de evidências concretas de terem elas agido em conluio com o ex-servidor do INSS, deve o órgão instaurador da TCE, bem como a Procuradoria-Geral Federal (PGF) , serem informados de que a deliberação do Tribunal de excluí-las do corrente processo não obstaculiza a adoção de providências administrativas e/ou judiciais que a autarquia e/ou a PGF entenderem pertinentes, com o desiderato de reaver aquilo que foi pago indevidamente.
	20. Diante dos elementos constantes dos autos, este representante do Ministério Público de Contas da União manifesta-se de acordo com a proposta oferecida pela Secex/MS, em pareceres uniformes (peças 47 e 48) , com a ressalva quanto à incidência parcial da prescrição da pretensão punitiva e os acréscimos anteriormente indicados.
	21. Em substituição ao encaminhamento sugerido pela unidade técnica, propõe o seguinte desfecho para a presente TCE:
	a) declarar a revelia do Sr. Celso Corrêa de Albuquerque, com base no disposto no § 3º do art. 12 da Lei 8.443/1992;
	b) excluir desta TCE as Sras Jerônima Garcia Dias, Laura Barbosa Soares, Leontina Maria de Jesus, Rosa Ribeiro Oliveira e Sílvia Maria Gouveia;
	c) com fundamento nos arts. 1º, inciso I, 16, inciso III, alínea 'd', da Lei 8.443/1992 c/c os arts. 19 e 23, inciso III, da mesma Lei, e com arts. 1º, inciso I, 209, 210 e 214, inciso III, do Regimento Interno/TCU, julgar irregulares as contas do Sr. Celso Corrêa de Albuquerque e condená-lo ao pagamento dos débitos a seguir especificados, com a fixação do prazo de quinze dias, a contar da notificação, para comprovar, perante o Tribunal (art. 214, inciso III, alínea 'a', do Regimento Interno/TCU) , o recolhimento da dívida aos cofres do Instituto Nacional do Seguro Social (INSS) , atualizada monetariamente e acrescidas dos juros de mora, calculados a partir das datas discriminadas até a data do (s) recolhimento (s) , na forma prevista na legislação em vigor.
	c.1) Jerônima Garcia Dias (CPF XXX.447.221-XX) :
                              TRIBUNAL DE CONTAS DA UNIÃO
                              TRIBUNAL DE CONTAS DA UNIÃO
			Processo Processo 000.263/2018-4
	Data de Ocorrência
	Valor (R$) 

	16/11/2004
	52,00

	01/12/2004
	303,33

	04/01/2005
	260,00

	01/02/2005
	260,00

	01/03/2005
	260,00

	01/04/2005
	260,00

	03/05/2005
	260,00

	01/06/2005
	300,00

	01/07/2005
	300,00

	01/08/2005
	300,00

	02/09/2005
	300,00

	03/10/2005
	300,00

	01/11/2005
	300,00

	02/12/2005
	600,00

	02/01/2006
	300,00

	01/02/2006
	300,00

	01/03/2006
	300,00

	03/04/2006
	300,00

	02/05/2006
	350,00

	01/06/2006
	350,00

	04/07/2006
	350,00

	01/08/2006
	350,00

	01/09/2006
	525,00

	02/10/2006
	350,00

	01/11/2006
	350,00

	01/12/2006
	525,00

	02/01/2007
	350,00

	01/02/2007
	350,00

	01/03/2007
	350,00

	02/04/2007
	350,00

	02/05/2007
	380,00

	01/06/2007
	380,00

	02/07/2007
	380,00

	01/08/2007
	380,00

	03/09/2007
	570,00

	01/10/2007
	380,00

	01/11/2007
	380,00

	03/12/2007
	570,00

	02/01/2008
	380,00

	01/02/2008
	380,00

	29/02/2008
	380,00

	01/04/2008
	415,00

	02/05/2008
	415,00

	02/06/2008
	415,00

	01/07/2008
	415,00

	01/08/2008
	415,00

	01/09/2008
	622,50

	01/10/2008
	415,00

	03/11/2008
	415,00

	01/12/2008
	622,50

	05/01/2009
	415,00

	02/02/2009
	415,00

	02/03/2009
	465,00

	01/04/2009
	465,00

	04/05/2009
	465,00

	01/06/2009
	465,00

	c.2) Laura Barbosa Soares (CPF XXX.882.701-XX) :
	Data de Ocorrência
	Valor (R$) 

	16/02/2005
	43,33

	03/03/2005
	260,00

	05/04/2005
	260,00

	04/05/2005
	260,00

	03/06/2005
	300,00

	05/07/2005
	300,00

	03/08/2005
	300,00

	05/09/2005
	300,00

	05/10/2005
	300,00

	04/11/2005
	300,00

	05/12/2005
	575,00

	04/01/2006
	300,00

	03/02/2006
	300,00

	03/03/2006
	300,00

	05/04/2006
	300,00

	04/05/2006
	350,00

	05/06/2006
	350,00

	05/07/2006
	350,00

	03/08/2006
	350,00

	05/09/2006
	525,00

	04/10/2006
	350,00

	06/11/2006
	350,00

	05/12/2006
	525,00

	04/01/2007
	350,00

	05/02/2007
	350,00

	05/03/2007
	350,00

	04/04/2007
	350,00

	04/05/2007
	380,00

	05/06/2007
	380,00

	04/07/2007
	380,00

	03/08/2007
	380,00

	05/09/2007
	570,00

	03/10/2007
	380,00

	06/11/2007
	380,00

	05/12/2007
	570,00

	02/01/2008
	380,00

	01/02/2008
	380,00

	05/03/2008
	380,00

	03/04/2008
	415,00

	06/05/2008
	415,00

	04/06/2008
	415,00

	03/07/2008
	415,00

	05/08/2008
	415,00

	03/09/2008
	622,50

	03/10/2008
	415,00

	05/11/2008
	415,00

	03/12/2008
	622,50

	06/01/2009
	415,00

	04/02/2009
	415,00

	04/03/2009
	465,00

	03/04/2009
	465,00

	06/05/2009
	465,00

	03/06/2009
	465,00

	03/07/2009
	465,00

	c.3) Leontina Maria de Jesus (CPF XXX.881.111-XX) :
	Data de Ocorrência
	Valor (R$) 

	05/04/2005
	208,00

	03/05/2005
	260,00

	01/06/2005
	300,00

	01/07/2005
	300,00

	01/08/2005
	300,00

	02/09/2005
	300,00

	03/10/2005
	300,00

	01/11/2005
	300,00

	01/12/2005
	550,00

	02/01/2006
	300,00

	01/02/2006
	300,00

	01/03/2006
	300,00

	03/04/2006
	300,00

	02/05/2006
	350,00

	01/06/2006
	350,00

	03/07/2006
	350,00

	01/08/2006
	350,00

	01/09/2006
	525,00

	02/10/2006
	350,00

	01/11/2006
	350,00

	01/12/2006
	525,00

	02/01/2007
	350,00

	01/02/2007
	350,00

	01/03/2007
	350,00

	02/04/2007
	350,00

	02/05/2007
	380,00

	01/06/2007
	380,00

	03/07/2007
	380,00

	01/08/2007
	380,00

	03/09/2007
	570,00

	01/10/2007
	380,00

	01/11/2007
	380,00

	03/12/2007
	570,00

	02/01/2008
	380,00

	01/02/2008
	380,00

	03/03/2008
	380,00

	01/04/2008
	415,00

	02/05/2008
	415,00

	02/06/2008
	415,00

	01/07/2008
	415,00

	04/08/2008
	415,00

	01/09/2008
	622,50

	01/10/2008
	415,00

	03/11/2008
	415,00

	01/12/2008
	622,50

	02/01/2009
	415,00

	02/02/2009
	415,00

	02/03/2009
	465,00

	01/04/2009
	465,00

	04/05/2009
	465,00

	01/06/2009
	465,00

	c.4) Rosa Ribeiro Oliveira (CPF XXX.960.791-XX) :
	Data de Ocorrência
	Valor (R$) 

	05/10/2005
	220,00

	01/11/2005
	300,00

	01/12/2005
	400,00

	02/01/2006
	300,00

	01/02/2006
	300,00

	01/03/2006
	300,00

	03/04/2006
	300,00

	02/05/2006
	350,00

	02/06/2006
	350,00

	03/07/2006
	350,00

	01/08/2006
	350,00

	01/09/2006
	525,00

	02/10/2006
	350,00

	01/11/2006
	350,00

	01/12/2006
	525,00

	03/01/2007
	350,00

	01/02/2007
	350,00

	02/03/2007
	350,00

	02/04/2007
	350,00

	02/05/2007
	380,00

	01/06/2007
	380,00

	02/07/2007
	380,00

	02/08/2007
	380,00

	03/09/2007
	570,00

	01/10/2007
	380,00

	01/11/2007
	380,00

	03/12/2007
	570,00

	02/01/2008
	380,00

	31/01/2008
	380,00

	29/02/2008
	380,00

	25/03/2008
	415,00

	24/04/2008
	415,00

	26/05/2008
	415,00

	24/06/2008
	415,00

	25/07/2008
	415,00

	25/08/2008
	622,50

	24/09/2008
	415,00

	29/10/2008
	415,00

	26/11/2008
	622,50

	22/12/2008
	415,00

	26/01/2009
	415,00

	25/02/2009
	465,00

	25/03/2009
	465,00

	24/04/2009
	465,00

	25/05/2009
	465,00

	c.5) Sílvia Maria Gouveia (CPF XXX.981.831-XX) :
	Data de Ocorrência
	Valor (R$) 

	15/06/2009
	372,00

	09/07/2009
	465,00

	10/08/2009
	465,00

	08/09/2009
	620,00

	14/10/2009
	465,00

	09/11/2009
	465,00

	08/12/2009
	620,00

	08/01/2010
	465,00

	08/02/2010
	510,00

	08/03/2010
	510,00

	d) aplicar ao Sr. Celso Corrêa de Albuquerque a multa prevista no art. 57 da Lei 8.443/1992 c/c o art. 267 do Regimento Interno/TCU - cuja base de cálculo deve levar em conta, tão somente, as parcelas de débito indicadas nos quadros do subitem 'c.5' supra -, com a fixação do prazo de quinze dias, a contar da notificação, para comprovar, perante o Tribunal (art. 214, inciso III, alínea 'a', do Regimento Interno) , o recolhimento da dívida aos cofres do Tesouro Nacional, atualizada monetariamente desde a data do acórdão até a do efetivo recolhimento, se for paga após o vencimento, na forma da legislação em vigor;
	e) autorizar, desde logo, nos termos do art. 28, inciso II, da Lei 8.443/1992, a cobrança judicial da dívida, caso não atendida a notificação;
	f) considerar grave a infração cometida pelo Sr. Celso Corrêa de Albuquerque e inabilitá-lo para o exercício de cargo em comissão ou função de confiança no âmbito da Administração Pública, com base no art. 60 da Lei 8.443/1992;
	g) encaminhar cópia da deliberação que vier a ser proferida pelo Tribunal ao Procurador-Chefe da Procuradoria da República no Estado de Mato Grosso do Sul, nos termos do § 3º do art. 16 da Lei 8.443/1992 c/c o § 7º do art. 209 do Regimento Interno/TCU, para adoção das medidas que entender cabíveis;
	h) comunicar ao Instituto Nacional do Seguro Social (INSS) e à Procuradoria-Geral Federal que a decisão pela exclusão deste processo das Sras. Jerônima Garcia Dias, Laura Barbosa Soares, Leontina Maria de Jesus, Rosa Ribeiro Oliveira e Sílvia Maria Gouveia não impede a adoção de providências administrativas e/ou judiciais, com vistas a reaver valores que eventualmente foram pagos às seguradas, em razão da concessão indevida de benefício previdenciário."
	É o Relatório.

8.1. Alyne Alves de Queiroz Prado (OAB-MS 10.358 e OAB-SP 239.611), representando Silvia Maria Gouveia.

Procurador Rodrigo Medeiros de Lima.

TOMADA DE CONTAS ESPECIAL. FRAUDE NA CONCESSÃO DE BENEFÍCIOS PREVIDENCIÁRIOS. CITAÇÃO. REVELIA DO ENTÃO SERVIDOR. EXCLUSÃO DOS BENEFICIÁRIOS. CONTAS IRREGULARES. DÉBITO. MULTA. SOLICITAÇÃO PARA O ARRESTO DE BENS. INABILITAÇÃO TEMPORÁRIA PARA O EXERCÍCIO DE FUNÇÃO PÚBLICA NA ADMINISTRAÇÃO FEDERAL. CIÊNCIA.

TOMADA DE CONTAS ESPECIAL (TCE)

Secretaria do TCU no Estado do Mato Grosso do Sul (Sec-MS).

Trata-se de tomada de contas especial instaurada pela Gerência Executiva do Instituto Nacional do Seguro Social (INSS) em Campo Grande - MS contra Celso Corrêa de Albuquerque, como então servidor do INSS, diante da fraude pela irregular concessão de benefícios previdenciários com a produção de dano ao erário sob o valor histórico de R$ 85.013,66. 
2. 	Como visto, o presente processo é resultante dos relatórios de Monitoramento Operacional de Benefícios sobre os processos de concessões previdenciárias, além do relatório conclusivo e das demais peças processuais provenientes do Processo Administrativo Disciplinar (PAD) nº  35069.000589/2009-53, com a evidenciação de que o referido agente público teria violado os arts. 116, I e III, 117, IX, 132, da Lei nº 8.112, de 1990, e os arts. 22 e 182 do Decreto nº 3.048, de 1999, tendo lhe sido aplicada, assim, a penalidade de demissão. 
3. 	No âmbito do TCU, a então Secex-MS promoveu, inicialmente, a citação de Celso Corrêa de Albuquerque, em solidariedade com as seguradas (Jerônima Garcia Dias, Laura Barbosa Soares, Leontina Maria de Jesus, Rosa Ribeiro Oliveira e Silvia Maria Gouveia) , mas, posteriormente, a unidade técnica renovou a citação apenas do Sr. Celso Corrêa de Albuquerque, por vislumbrar a suposta ausência de provas sobre o eventual conluio entre o referido servidor e as indevidas seguradas-beneficiárias. 
4. 	A despeito, todavia, de ter sido regularmente citado, o responsável manteve-se silente nos autos, assumindo a condição de revel, nos termos do art. 12, § 3º, da Lei 8.443, de 1992. 
5. 	De todo modo, após a análise final do feito, a unidade técnica propôs a irregularidade das contas de Celso Corrêa de Albuquerque para condená-lo em débito e em multa, propondo a exclusão das seguradas-beneficiárias na presente relação processual, tendo o MPTCU anuído a essa proposta, sem prejuízo, contudo, de ter sugerido a parcial aplicação da multa legal em patamar proporcional ao período dos desvios relativos aos pagamentos indevidamente recebidos pela segurada Sílvia Maria Gouveia, além da inabilitação temporária do aludido responsável para o exercício de função pública na administração federal. 
6. 	Incorporo integralmente o parecer da unidade técnica e, apenas parcialmente, a sugestão do MPTCU a estas razões de decidir. 
7. 	A gravidade da aludida irregularidade é tão evidente que, para além da presente TCE, foi promovida a demissão do aludido responsável a partir do referido PAD. 
8. 	O TCU não deve passar a pugnar, contudo, pela persecução das aludidas seguradas-beneficiárias, no presente momento, até porque o instituto da solidariedade passiva se configura como benefício legal erigido em favor do ente estatal credor, e não da pessoa privada devedora (v.g.: Acórdãos 1.159/2015, 2.263/2015 e 3.039/2015, do Plenário) , sem prejuízo, é claro, de que, no âmbito administrativo ou judicial, elas possam ser demandadas pelos eventuais ilícitos perpetrados. 
9. 	De toda sorte, em face do correspondente dano ao erário, o TCU deve promover o envio de solicitação para que a AGU promova as medidas judiciais cabíveis com vistas ao arresto dos bens do então servidor, nos termos do art. 61 da Lei nº 8.443, de 1992, e do art. 275 do RITCU, garantindo, com isso, a futura execução do débito ora imputado, sem prejuízo de, nesse caso, o MPTCU atentar para a eventual possibilidade de promover o referido aresto em relação ao valor consolidado das diversas dívidas já eventualmente imputadas contra o aludido responsável em outros processos de tomada de contas especial autuados no âmbito do TCU, além de lhe aplicar a multa legal e de inabilitá-lo temporariamente para o exercício de função pública na administração federal, sopesando o impacto do correspondente dano ao erário sobre o tempo da aludida inabilitação para fixá-la em 5 (cinco) anos. 
10. 	Não se vislumbra, enfim, a prescrição da pretensão punitiva do TCU no presente caso concreto, haja vista que, nos termos do Acórdão 1441/2016-TCU-Plenário, não houve o transcurso de mais de dez anos entre a ordem para a citação do responsável no âmbito do TCU, em 7/8/2018 (Peça 44) , e o período final de cessação dos aludidos desvios de recursos federais, em 2010. 
11. 	Eis que, por meio do Acórdão 1.441/2016 proferido pelo Plenário na Sessão Extraordinária de 8/6/2016, o TCU firmou o seu entendimento no sentido de que a prescrição da pretensão punitiva deve seguir a regra geral do prazo decenal, contado a partir do fato, em linha com o art. 205 do Código Civil brasileiro, interrompendo-se a contagem do aludido prazo com a ordem de citação, nos termos do art. 240, caput, da Lei nº 13.105 (Código Processual Civil) , de 2015. 
12. 	Sem prejuízo, todavia, do respeito a esse entendimento do Tribunal, reitero a minha ressalva já registrada em vários outros julgados do TCU no sentido de que, na ausência de lei específica, o TCU não deveria aplicar qualquer prazo prescricional sobre a referida pretensão punitiva ou, então, na pior das hipóteses, o Tribunal deveria aplicar a regra prescricional fixada pela Lei nº 9.873, de 1999, não só porque ela trata diretamente de prescrição no âmbito do direito administrativo sancionador, mas também porque, entre outras medidas, a aludida lei manda aplicar o prazo prescricional penal, quando a infração administrativa também configure crime, além de determinar expressamente que, no caso de ilícito continuado ou permanente, a contagem do prazo se inicie no dia da cessação do aludido ilícito. 
13. 	Por conseguinte, ao tempo em que registro essa minha posição pessoal, pugno pela aplicação da multa legal ao responsável, além da referida inabilitação temporária, submetendo-me, pois, ao entendimento fixado pelo TCU no âmbito do aludido Acórdão 1441/2016-TCU-Plenário. 
14. 	Entendo, portanto que o TCU deve julgar irregulares as presentes contas, nos termos do art. 16, III, "d", da Lei nº 8.443, de 1992, para condenar o aludido responsável ao pagamento do débito apurado nestes autos, além de lhe aplicar a multa prevista no art. 57 da Lei 8.443, de 1992, e de inabilitá-lo, ainda, para o exercício de função pública na administração federal pelo período de 5 (cinco) anos, nos termos do art. 60 da Lei nº 8.443, de 1992, sem prejuízo de excluir a responsabilidade das aludidas seguradas-beneficiárias na presente TCE.
	
	Ante o exposto, pugno pela prolação do Acórdão ora submetido a este Colegiado.
TCU, Sala das Sessões, em 6 de fevereiro de 2019.
Ministro-Substituto ANDRÉ LUÍS DE CARVALHO 
Relator